【裁判字號】    96,易,3976
【裁判日期】    970613
【裁判案由】    詐欺
【裁判全文】
臺灣高雄地方法院刑事判決              96年度易字第3976號
公  訴  人  臺灣高雄地方法院檢察署檢察官
被      告  丙○○
上列被告因詐欺案件，經檢察官提起公訴（95年度偵字第22938
、96年度偵緝字第3228、3229、3230、3310、3311、3432、3717
號）被告於本院準備程序中為有罪陳述，經合議庭裁定由受命法
官依簡式審判程序獨任審理，本院判決如下：
    主  文
丙○○幫助意圖為自己不法之所有，以詐術使人將本人之物交付
，處有期徒刑貳月，如易科罰金，以銀元參佰元即新臺幣玖佰元
折算壹日；減為有期徒刑壹月，如易科罰金，以銀元參佰元即新
臺幣玖佰元折算壹日。
    事  實
一、丙○○能預見提供自己金融機構帳戶之存摺及提款卡供他人
    使用，可能為他人用於財產犯罪，竟基於幫助犯罪之不確定
    故意，於91年1 月17日前之某日，在不詳地點，將其所有新
    莊昌盛郵局帳號00000000000000號之存款帳戶存摺、提款卡
    及密碼，以數千元之代價轉售予年籍及真實姓名不詳之成年
    男子，並由該男子所屬之王承浩（業經另案提起公訴）等人
    詐欺集團加以使用，嗣後該詐欺集團之成員即基於意圖為自
    己不法所有之犯意，於附表所示方式向甲○○施以詐術，致
    使甲○○陷於錯誤，而依指示於附表所示時間，將附表所示
    金額匯入上開丙○○之帳戶，旋遭上開詐騙集團成員提領一
    空。
二、案經甲○○訴由台中市警察局第四分局報告臺灣台中地方法
    院檢察署轉呈臺灣高等法院檢察署核轉臺灣高雄地方法院檢
    察署檢察官偵查起訴。
    理  由
一、本件被告丙○○所犯係死刑、無期徒刑、最輕本刑為3 年以
    上有期徒刑以外之罪，其於準備程序中就被訴事實為有罪之
    陳述，經法官告知簡式審判程序之旨，並聽取公訴人及被告
    之意見後，認為適宜由受命法官獨任進行簡式審判程序，依
    刑事訴訟法第273 條之1 第1 項規定，裁定由受命法官獨任
    進行審判程序，合先敘明。
二、上開犯罪事實，業據被告丙○○於本院行準備程序及審理時
    供承不諱（見本院(二)卷第303 、310 頁），又證人即被害人
    甲○○就其曾接獲以王承浩為首之詐欺集團寄發之「亞迪斯
    新春賀歲幸運紅包袋」，表示兌中獎金，致其陷於錯誤，而
    於附表所示之時間依指示匯款如附表所示之金額至被告丙○
    ○所設新莊昌盛郵局帳號00000000000000號之存款帳戶等情
    ，已證述綦詳（見臺灣臺中地方法院檢察署93年度偵字第
    15286 號(一)卷第219 頁），並有郵政國內匯款執據1 紙在卷
    足稽（見臺灣臺中地方法院檢察署93年度偵字第15286 號(一)
    卷第232 頁），堪認被告丙○○之自白核與事實相符，自足
    信為真實，應採為有罪之證據。是被告丙○○之上開犯行，
    洵堪認定。
三、論罪、科刑：
  (一)查被告丙○○行為後，刑法第339 條第1 項得科以罰金刑部
    分，因刑法第33條第5 款、第67條、第68條等規定業經變更
    ，並於95年7 月1 日施行，罰金刑之最低度刑，由銀元10元
    （前經提高10倍）即新臺幣30元提高為新臺幣1000元，且加
    （減）之最低數額亦由銀元1 元即新臺幣3 元，提高為新臺
    幣100 元，玆經整體比較結果，裁判時法對被告並未較為有
    利，故依刑法第2 條第1 項規定，自應適用行為時法，亦即
    以修正前之刑法規定論斷罪責。至同日施行之刑法施行法第
    1 條之1 ，僅係規範如何將刑法分則罰金刑之單位由「銀元
    」轉換為「新臺幣」，未就各該分則之實際內涵加以變更；
    另刑法第30條之文字修正，並無關行為可罰性之變更，自均
    不生新舊法比較之問題，而應直接適用裁判時法，俱合先敘
    明。
  (二)按刑法上之幫助犯，係對於犯罪與正犯有共同之認識，而以
    幫助之意思，對於正犯資以助力，而未參與實施犯罪之行為
    者而言，是以，如未參與實施犯罪構成要件之行為，且係出
    於幫助之意思提供助力，即屬幫助犯，而非共同正犯。又被
    告單純提供帳戶予他人使用之行為，並不能逕與向被害人施
    以詐欺取財行為等視，且亦無證據證明被告有參與詐欺取財
    犯行之構成要件行為，是被告所為僅係對於他人實施之詐欺
    取財犯行，資以助力，應僅構成詐欺取財罪之幫助犯。再按
    幫助犯之刑事責任從屬於正犯，正犯屬連續犯者，幫助犯之
    刑責，亦應從連續犯之規定處斷。又連續幫助與幫助連續為
    不同之犯罪態樣，如基於概括犯意，多次幫助他人犯罪，為
    連續幫助，該幫助者有多次犯罪行為；如以一幫助行為，幫
    助他人連續犯罪，則為幫助連續，就幫助犯而言，僅有1 次
    犯罪行為（最高法院87年度台上字第3865號判決要旨可資參
    照）。核被告丙○○所為，係犯刑法第30條第1 項前段、第
    339 條第1 項之幫助詐欺取財罪，並依刑法第30條第2 項之
    規定，按正犯之刑減輕之。
  (三)爰審酌被告丙○○為謀己利，竟將其個人所有之帳戶交付予
    不法集團成員使用，對於不法集團成員之詐欺取財犯行提供
    助力，其犯罪動機、手段實不足取，而其所提供之帳戶，嗣
    後確實供集團成員用以向他人詐欺取財，於他人財產所生之
    損害非輕，然念其因本件犯行獲取實質利益僅有數千元而已
    ，所得非多等一切情狀，量處如主文所示之刑。又被告所為
    之上開犯行，其犯罪時間係在96年4 月24日以前，依中華民
    國九十六年罪犯減刑條例第2 條第1 項第3 款規定，應將宣
    告刑減為二分之一，爰減如主文所示之刑。又被告行為時之
    刑法第41條第1 項前段及罰金罰鍰提高標準條例第2 條（現
    已刪除）係規定以銀元100 元至300 元折算1 日（即以新臺
    幣300 元至900 元折算1 日），而被告行為後之現行刑法第
    41條第1 項前段，則係規定以新臺幣1000元、2000元或3000
    元折算1 日，是經比較修正前、後之易科罰金折算標準，應
    以行為時即修正前之規定，較有利於被告，故依刑法第2 條
    第1 項前段之規定，本件自應適用修正前刑法第41條第1 項
    前段之規定，諭知易科罰金之折算標準。
據上論斷，應依刑事訴訟法第273 條之1 第1 項、第299 條第1
項前段，刑法第2 條第1 項前段、刑法第30條第1 項前段、第2
項、第339 條第1 項，修正前刑法第41條第1 項，修正前罰金罰
鍰提高標準條例第2 條，刑法施行法第1 條之1， 中華民國九十
六年罪犯減刑條例第2 條第1 項第3 款、第7 條，判決如主文。
本案經檢察官呂乾坤到庭執行職務。
中    華    民    國    97    年    6     月    13    日
                  刑事第十二庭    法  官  葉文博
以上正本證明與原本無異。
如不服本判決應於收受本判決後10日內向本院提出上訴書狀，並
應敘述具體理由，如未敘述上訴理由者，應於上訴期間屆滿後20
日內補提理由書狀於本院（均須按他造當事人之人數附繕本）「
切勿逕送上級法院」。
中    華    民    國    97    年    6     月    13    日
                                書記官  李柏親
附錄本判決論罪之法條：
刑法第30條
幫助他人實行犯罪行為者，為幫助犯。雖他人不知幫助之情者，
亦同。幫助犯之處罰，得按正犯之刑減輕之。
刑法第339條
意圖為自己或第三人不法之所有，以詐術使人將本人或第三人之
物交付者，處5 年以下有期徒刑、拘役或科或併科1 千元以下罰
金。
以前項方法得財產上不法之利益或使第三人得之者，亦同。
前二項之未遂犯罰之。
附表
  ┌──┬───┬────┬──────────────┬─────┐
  │編號│告訴人│  時間  │  方                    式  │詐騙金額  │
  │    │姓  名│        │                            │（新台幣）│
  ├──┼───┼────┼──────────────┼─────┤
  │1   │甲○○│91年1月 │甲○○於91年1 月14日接獲以王│38萬元    │
  │    │      │17日    │承浩為首之詐欺集團寄發之「亞│          │
  │    │      │        │迪斯新春賀歲幸運紅包袋」，經│          │
  │    │      │        │撥打該兌獎專線後，該詐欺集團│          │
  │    │      │        │所屬成員向其佯稱中獎，惟須先│          │
  │    │      │        │加入會員方得領取獎金云云，致│          │
  │    │      │        │使甲○○陷於錯誤，依指示匯款│          │
  │    │      │        │38萬元之會員費至乙○○所設之│          │
  │    │      │        │郵局帳戶（帳號：000000000000│          │
  │    │      │        │73 ）內。                   │          │
  ├──┴───┼────┴──────────────┴─────┤
  │共        計│38萬元                                            │
  └──────┴─────────────────────────┘


司法院資訊處製作；財團法人民間司法改革基金會備份。
